臺灣桃園地方法院民事裁定          100年度司養聲字第250號
聲  請  人
即被收養人  趙月華
相  對  人
即  收養人  趙福寬（已歿）
上列聲請人聲請養父死亡後許可終止收養關係事件，本院裁定如
下：
    主  文
許可終止聲請人趙月華（女；民國○○年○ 月○○日生；身分證統一
編號：Ｚ000000000號）與趙福寬（男；民國○○年○ 月○ 日生；民
國96年5 月21日死亡）間之收養關係。
聲請程序費用由聲請人負擔。
    理  由
一、本件聲請意旨略以：聲請人趙月華（女；民國48年9 月18日
    生；身分證統一編號：Ｚ000000000號）年幼時因與生父長官
    即收養人趙福寬十分投緣，而收養人趙福寬膝下無子女，遂
    出養於養父趙福寬，今收養人已於民國96年5 月21日死亡，
    未有繼承養父任何遺產，聲請人基於認祖歸宗，改回原姓氏
    動機提出本件聲請。爰提出聲請人戶籍謄本為證，請求法院
    許可聲請人終止與養父趙福寬間之收養關係等語。
二、按「養父母死亡後，養子女得聲請法院許可終止收養（第1
    項）；法院認終止收養顯失公平者，得不許可之（第4 項）
    」）；又「民法第1080條第2 項、第1080條之1 第1 項所定
    聲請認可、許可終止收養事件，由養子女住所地之法院管轄
    」，民法第1080條之1 第1 項、第4 項、非訟事件法第136
    條分別定有明文。此立法之目的乃在保護子女利益，使子女
    在養父母死亡後，仍有聲請法院許可終止收養之機會。
三、查本件聲請人主張之事實，業據提出聲請人戶籍謄本、收養
    人、聲請人之生父與生母除戶戶籍謄本等為證，復據聲請人
    到庭陳述明確，自堪信為真實。從而，經本院函財政部臺灣
    省北區國稅局桃園分局查明收養人死亡時遺產稅申報情形，
    經該所函復稱無申報記錄等語，有該所100 年10月4 日北區
    國稅桃縣一字第1001053070號函附卷可稽；又據關係人鄭桂
    珠即養父之義女到庭證稱：伊於民國60年與收養人趙福寬結
    識，二人情同父女聯繫頻繁，嗣後於民國80年間收養人趙福
    寬旅居大陸北京，且將其財產房屋一棟贈與伊等語（詳見本
    院100 年11月18日訊問筆錄）。足見聲請人應無繼承收養人
    之任何遺產。綜上所述，聲請人之養父趙福寬既已死亡多年
    ，無須聲請人奉養，且聲請人又無繼承養父之遺產，縱終止
    收養關係，聲請人本身父母均已歿，亦無得繼承原生家庭生
    父母之遺產，是本件終止收養無何顯失公平之情形，揆諸前
    揭規定，自應許可。
四、依非訟事件法第21條第1 項前段，裁定如主文。
五、如不服本裁定，應於送達後10日內向本院提出抗告狀，並應
    繳納抗告費用新台幣1,000 元。
中    華    民    國   100    年   11     月    28    日
                  家事法庭    司法事務官
上列正本證明與原本無異。